最高法院刑事判決　　　　　　　九十四年度台上字第七七八號
　　上　訴　人　甲○○
　　　　　　　　　　　　268.
　　　　　　　　　　　　7在.
上列上訴人因殺人未遂案件，不服台灣高等法院高雄分院中華民
國九十三年十一月二十五日第二審判決（九十三年度上訴字第九
八五號，起訴案號：台灣高雄地方法院檢察署九十三年度偵字第
九九九五號），提起上訴，本院判決如下：
    主  文
上訴駁回。
    理  由
按刑事訴訟法第三百七十七條規定：上訴於第三審法院，非以判
決違背法令為理由，不得為之。是提起第三審上訴，應以原判決
違背法令為理由，係屬法定要件。如果上訴理由狀並未依據卷內
訴訟資料，具體指摘原判決不適用何種法則或如何適用不當，或
所指摘原判決違法情事，顯與法律規定得為第三審上訴理由之違
法情形，不相適合時，均應認其上訴為違背法律上之程式，予以
駁回。本件原判決維持第一審論上訴人以殺人，未遂罪，處有期
徒刑陸年陸月；並諭知扣案之裝有汽油之寶特瓶壹個沒收。係依
憑上訴人坦承於案發時、地，因要求其分居之配偶李玉枝留宿於
其居所被拒，而以汽油自李玉枝頭部、軀幹、四肢淋下，旋即點
燃打火機使李玉枝全身著火，嗣於犯罪被發覺前報警自首，李玉
枝則經人通知救護車送醫急救，幸免罹難等事實不諱，核與證人
即被害人李玉枝證述情節相符，並參酌卷附之案發現場圖及現場
照片、李玉枝受傷照片、家庭暴力事件通報表、高雄市政府警察
局勤務指揮中心受理各類案件紀錄表、高雄市政府消防局民國九
十三年五月二十六日函暨所附之送醫服務登記簿、受理各類案件
紀錄表，暨財團法人私立高雄醫學大學附設中和紀念醫院出具之
診斷證明書、該院九十三年七月五日高醫附秘字第０九三０００
一七三０號函（記載李玉枝受有頭部燒傷，二度體表面積百分之
九；左手燒傷，二度體表面積百分之九；右手燒傷，二度體表面
積百分之九；前胸燒傷，二度體表面積百分之三；背部燒傷，二
度體表面積百分之七；頸部燒傷，二度體表面積百分之一等灼傷
；傷口即使癒合，仍有疤痕增生問題等情），及扣案之裝有汽油
之寶特瓶一個等證據資料，而為論斷，已敘述其所憑之證據及其
認定上訴人係基於殺人之犯意而實施本件犯行，應負殺人未遂罪
責；因上訴人係自首而受裁判，應依法減輕其刑，又其殺人之行
為未遂，再予依法遞減之理由。從形式上觀察，原判決並無違法
情形存在。上訴意旨略稱：(一)上訴人案發前飲酒，縱未達於心神
喪失，亦屬精神耗弱，原審未予調查並減輕其刑，難謂適法；(二)
上訴人案發後自首，並擬跳樓自殺贖罪，雖經警方勸下，但已深
知疚悔，且已賠償被害人，犯罪情狀顯可憫恕，原審未從輕量刑
並依法再予酌減其刑，亦有未當；(三)上訴人並非蓄意殺人，本件
非屬故意之行為，經判處重刑，無法甘服等語。惟按：(一)一般人
之心神狀態為正常係屬常態，至心神喪失或精神耗弱，乃非常態
之社會事實。上訴人歷經警詢及事實審偵、審程序，始終未曾主
張自己於案發時，有因飲酒致心神喪失或精神耗弱之情形而請求
調查，卷內復無資料顯示其於案發時精神有異常之情狀。而對此
項上訴人於事實審並無爭執之常態事實，原審未予調查說明，尚
難指為調查職責未盡或判決理由不備。上訴人於上訴第三審後始
就此爭執，核與提起第三審上訴應依據卷內訴訟資料具體指摘原
判決有何違法之要件不相符合，尚非上訴第三審之適法理由。(二)
量刑之輕重屬事實審法院得依職權自由裁酌之事項；又刑法第五
十九條之酌量減輕其刑，必於犯罪之情狀確可憫恕者，始有其適
用。原判決審酌上訴人與被害人係夫妻關係，僅因感情糾葛即縱
火行兇，非但危害被害人生命，且對被害人身心均造成難以抹滅
之傷害等情，因而未認上訴人有何堪可憫恕而得適用刑法第五十
九條酌減其刑之情形，爰維持第一審在法定刑內量處上訴人有期
徒刑六年六月之判決，難謂於法有違。上訴意旨就原審上開刑罰
裁量權之行使，究竟有何濫用權限或其他違法情形，並未具體指
明，其僅執己見，泛言指摘，自非第三審上訴之合法理由。其餘
上訴意旨，經核係對於事實審法院取捨證據與自由判斷證據證明
力之職權行使，徒以自己之說詞，泛指其為違法，並未就原判決
究竟如何違背經驗或論理等證據法則，依據卷內訴訟資料具體指
明，難認已符合首揭法定之第三審上訴要件。其上訴違背法律上
之程式，應予駁回。
據上論結，應依刑事訴訟法第三百九十五條前段，判決如主文。
中　　華　　民　　國　九十四　年　　二　　月　 十八 　日
                      最高法院刑事第八庭
                          審判長法官  林　增　福
                                法官  邵　燕　玲
                                法官  張　清　埤
                                法官  陳　朱　貴
                                法官  郭　毓　洲
      本件正本證明與原本無異
                                      書  記  官
中　　華　　民　　國　九十四　年　　二　　月　二十二　日
                                                      Ｔ
